【裁判字號】    96,訴,19
【裁判日期】    970122
【裁判案由】    侵權行為損害賠償
【裁判全文】
臺灣高等法院臺南分院民事判決    96年度訴字第19號
原告  甲○○
被告  乙○○
      丙  ○
上列被告乙○○因過失傷害案件，原告提起刑事附帶民事訴訟請
求損害賠償，於民國96年10月11日經本院刑事庭裁定（96年度交
附民字第69號）移送前來，本院於97年1月8日言詞辯論終結，茲
判決如下：
    主  文
被告乙○○應給付原告新台幣貳佰陸拾肆萬肆仟壹佰捌拾柒元及
自民國96年8月24日起至清償日止，按週年利率百分之5計算之利
息。
原告其餘之訴駁回。
訴訟費用由被告乙○○負擔五分之四，餘由原告負擔。
    事  實
甲、原告方面：
一、聲明：(一)被告應連帶給付原告新台幣（下同）321萬7214元
    ，及自附帶民事訴訟起訴狀繕本送達被告翌日起至清償日止
    ，按週年利率百分之5計算之利息。(二)訴訟費用由被告連帶
    負擔。
二、陳述：
  (一)被告乙○○於民國（下同）95年10月1日凌晨零時30分許，
    飲用酒類超過法定標準值，竟仍駕駛其父即被告丙○所有之
    小客車（車號：0163-ＭＡ），沿下頭圍路由西向東行經肇
    事地點，故意由後撞及同向前方由陳南宏所駕駛之重機車肇
    事，致原告第二頸椎骨折、骨盆骨折及左側鎖骨骨折，迄今
    仍接受藥物及復健治療。為此依民法第184條第1項、第185
    條、第193條、第195條之規定提起本訴，訴請被告連帶給付
    原告321萬7214元（其中醫藥費67萬2494元、看護費33萬元
    、薪資或勞動能力減少191萬4720元、精神慰撫金30萬元）
    及利息。
  (二)被告乙○○所駕駛之肇事車輛為其父即被告丙○所有，為共
    同侵權行為人，應負連帶賠償責任。
  (三)被告乙○○於事發當日，故意駕車由後撞及同向前方由陳南
    宏所駕駛之重機車，因而肇事，造成同車之原告多處骨折，
    迄今仍接受藥物及復健治療，經評估暫時無法工作，仍須休
    養觀察2年。
  (四)原告為此依民法第184條第1項、第193條、第195條之規定，
    請求被告負侵權行為損害賠償責任。原告請求項目及金額如
    下：
  1.醫療費用：67萬2494元。
    住院部分實支實付至96年7月1日止，共17萬2494元。後續治
    療費用到自己可以工作不需治療為止，估計為50萬元。
  2.看護費用：33萬元。
    原告自95年10月1日起至96年7月1日止，期間共計住院165天
    ，看護費用以1天2,000元計算，合計共33萬元。
  3.薪資或勞動能力減少：191萬4720元。
  完全不能工作：依醫囑原告至少2年無法從事工作，需長期
    復健及治療。
  部分不能工作：因原告之後只能從事輕便工作，減少勞動能
    力和收入，於此要求基本工資的2分之1補償，1年10萬元薪
    水補貼，求償15年，共計150萬元。
  4.精神慰撫金：30萬元。
    被告乙○○於肇事後逃逸遺棄原告不理，造成原告身體及精
    神上之傷害極大，身體痛苦無法言喻，必須長期復健、服藥
    ，爰請求精神上損失30萬元。
三、證據：提出診斷證明書、醫療費用收據等影本各乙份為證。
乙、被告乙○○、丙○方面：
一、聲明：(一)原告之訴駁回。(二)訴訟費用由原告負擔。
二、陳述：被告乙○○對原告主張之事實除否認係故意追撞外，
    其餘無意見，並願意負責，但原告要求之金額太高，沒有能
    力給付。至於被告丙○則表示本事件發生時，剛好伊大哥往
    生，伊不了解事實經過，不知原告為何告伊。
丙、本院依職權向台灣雲林地方法院檢察署調閱該署95年度偵字
    第5990號、96年度調偵字第40號、96年度核交字第394號、9
    6年度請上字第55號、雲林縣警察局台西分局刑案偵查卷、
    台灣雲林地方法院96年度港交簡字第36號、96年度交易字第
    77號、本院96年度交上易字第500號等刑事卷宗。
    理  由
一、原告起訴主張：被告乙○○於95年10月1日凌晨零時30分許
    ，飲用酒類超過法定標準值，竟仍駕駛其父即被告丙○所有
    之小客車（車號：0163-ＭＡ），沿下頭圍路由西向東行經
    肇事地點，故意由後撞及同向前方由陳南宏所駕駛之重機車
    肇事，致原告第二頸椎骨折、骨盆骨折及左側鎖骨骨折，迄
    今仍接受藥物及復健治療。為此依民法第184條第1項、第18
    5條、第193條、第195條之規定提起本訴，訴請被告連帶給
    付原告321萬7214元（其中醫藥費67萬2494元、看護費33萬
    元、薪資或勞動能力減少191萬4720元、精神慰撫金30萬元
    ）及利息等語。
二、被告乙○○對於原告主張之事實除否認係故意追撞外，其餘
    部分並無意見，並以原告請求之金額太高，無能力給付；被
    告丙○則表示不知此事經過，不知原告為何告他云云。
三、經查：被告乙○○於95年9月30日晚上7時許，在雲林縣四湖
    鄉民生國中附近釣蝦場，與原告及友人陳南宏、廖家婉等人
    ，一同飲酒，至同晚11時至12時許，因廖家婉與被告乙○○
    吵架，廖家婉乃拜託陳南宏載其離去，陳南宏即駕駛ＮＵＦ
    1879號機車，搭載原告及訴外人廖家婉，先行離去，沿雲林
    縣四湖鄉○○村○○○路，由西往東行駛，被告乙○○明知
    其飲用啤酒約4、5瓶，已達不能安全駕駛動力交通工具程度
    ，竟貿然駕駛被告丙○所有之車牌號碼：0163─ＭＡ之小客
    車，自上開釣蝦場出發，亦沿雲林縣四湖鄉○○村○○○路
    ，由西往東行駛，欲趕上陳南宏等人，嗣於翌日即95年10月
    1日凌晨零時30分許，行駛至下頭圍路1號前時，因酒後注意
    能力降低，疏未注意，自後追撞同向在前行駛由陳南宏所駕
    駛並搭載原告甲○○、訴外人廖家婉之上開機車，致原告甲
    ○○受有頭部外傷、第二頸椎骨折、骨盆骨骨折、左鎖骨骨
    折、臉部及肢體多處擦傷等傷害之事實，此有原告提出之診
    斷證明書影本多份為證，並有雲林縣警察局台西分局道路交
    通事故現場圖及調查報告表(一)(二)、照片18張、酒精測定紀錄
    表、中國醫藥大學北港附設醫院診斷證明書、長庚紀念醫院
    診斷證明書各乙份附於本件警卷可證，復為被告乙○○所不
    爭（本院卷第19頁）。而被告乙○○因本件車禍肇事，刑事
    過失傷害責任部分，經本院刑事庭判處有期徒刑6月，減為
    有期徒刑3月，如易科罰金，以1,000元折算1日確定在案，
    此經本院調閱96年度交上易字第500號過失傷害刑事卷宗全
    卷查核屬實。原告主張可歸責被告乙○○之原因致發生車禍
    事故受傷之事實，堪信真正。
四、按「汽車行駛時，駕駛人應注意車前狀況及兩車併行之間隔
    ，並隨時採取必要之安全措施。」、「汽車在同向二車道以
    上之道路（車道數計算，不含車種專用車道、機車優先道及
    慢車道），除應依標誌或標線之指示行駛外，並應遵守下
    列規定：五、除準備停車或臨時停車外，不得駛出路面邊線
    或跨越兩條車道行駛。」、「汽車駕駛人有下列情形之一者
    ，不得駕車：二、飲用酒類或其他類似物後其吐氣所含酒精
    濃度超過每公升○‧二五毫克或血液中酒精濃度超過百分之
    ○‧○五以上。」，道路交通安全規則第94條第3項、第98
    條第1項第5款、第114條第2款分別定有明文。茲查被告乙○
    ○係有駕駛執照之人，對於上揭道路交通安全規則應知之甚
    稔。本件肇事地點，依卷附道路交通事故現場圖及照片所示
    ，肇事當時係夜間有照明、直路、柏油路面、路面乾燥無缺
    陷、快車道，有上開交通事故調查報告表(一)、(二)可稽。依此
    判斷，當時被告乙○○客觀上並無不能注意之情狀。而被告
    乙○○酒後酒精濃度呼氣值為每公升0.66毫克，此亦有被告
    酒精測定紀錄表及刑法第185條之3案件測試觀察紀錄表附於
    刑事卷足按。是被告乙○○於飲用酒類超過法定標準值後仍
    駕駛自用小客車，未注意車前狀況，夜間跨分向線行駛，由
    後追撞由訴外人陳南宏駕駛、並載有原告之重機車，致釀成
    本件車禍，堪認被告乙○○因於夜間酒後違規駕車，且未注
    意車前狀況，係本件車禍事故發生之原因。而本件車禍事件
    嗣經送臺灣省嘉雲區行車事故鑑定委員會鑑定結果亦認定：
    「一、乙○○飲用酒類超過法定標準值駕駛自用小客車，夜
    間跨分向線行駛且未注意車前狀況，由後追撞前行機車，為
    肇事原因。二、陳南宏駕駛重機車，無肇事因素（惟無照、
    超載及飲用酒類超過法定標準值，駕駛普通重機車，均有違
    規定）」等語，有該會96年1月12日嘉雲鑑950858字第09658
    00148號函附鑑定意見書在卷可參（本件調偵卷第2頁至第4
    頁），與本院認定結果相符，堪予採信。被告乙○○之過失
    行為與原告之受傷結果間，客觀上有相當因果關係，亦堪認
    定。
五、又「因故意或過失，不法侵害他人之權利者，負損害賠償責
    任。」、「不法侵害他人之身體或健康者，對於被害人因此
    喪失或減少勞動能力或增加生活上之需要時，應負損害賠償
    責任。」、「不法侵害他人之身體、健康、名譽、自由、信
    用、隱私、貞操，或不法侵害其他人格法益而情節重大者，
    被害人雖非財產上之損害，亦得請求賠償相當之金額。其名
    譽被侵害者，並得請求回復名譽之適當處分。」，民法第18
    4條第1項、第193條第1項、第195條第1項分別定有明文。按
    被告乙○○因上開過失行為致原告受有傷害，係對原告之侵
    權行為，原告請求被告乙○○賠償損害，於法有據。爰就原
    告請求之各項損害，分別論述如下︰
  (一)醫療費用部分：
  1.查原告於車禍後曾至中國醫藥大學北港附設醫院、長庚紀念
    醫院、華濟醫院就診，共計支出醫療費用13萬8526元，有原
    告提出之醫療費用收據影本乙份附卷可證，復為被告乙○○
    所不爭（附民卷第15頁至第51頁，本院卷第19頁），原告請
    求被告乙○○給付上開已支付醫療之費用，於法有據，應予
    准許。至於原告其餘醫療費用之請求（除疤膏、棉棒等），
    非屬必要醫療費用，應予駁回。
  2.原告另主張被告應給付後續醫療費用（含看護費用）50萬元
    部分：本院審酌原告係第二頸椎骨折、骨盆骨骨折、左鎖骨
    骨折、臉部及肢體頸部位受傷，前後住院多次，累計住院日
    數高達165日，迄今仍未痊癒，依其病情及受傷部位，顯非
    短期間可以治癒，將來亦有開刀治療之必要，此項後續治療
    之費用，為被告乙○○所不爭（本院卷第19頁），亦應准許
    。
  (二)看護費用部分：
    原告另主張因被告之侵權行為受有頭部外傷、第二頸椎骨折
    、骨盆骨骨折、左鎖骨骨折、臉部及肢體多處擦傷等傷害，
    於95年10月1日經急診住院、95年11月16日出院，共住院47
    日；95年12月1日住院、95年12月24日出院，共住院24日；9
    5年12月30日住院、96年1月8日出院，共住院10日；96年1月
    11日住院、96年2月3日出院，共住院24日；96年3月19日住
    院、96年4月3日出院，共住院16日；96年4月19日住院、96
    年5月10日出院，共住院22日；96年6月10日住院、96年7月1
    日出院，共住院22日，以上住院總數為165日，大部分期間
    係由原告之親屬看護照顧。按「親屬間之看護，縱因出於親
    情而未支付該費用，然其所付出之勞力，顯非不能以金錢為
    評價，此種基於身分關係之恩惠，自不能加惠於加害人，而
    應比照一般看護情形，認被害人受有相當看護費之損害，命
    加害人賠償，始符民法第193條第1項所定增加生活上需要之
    意旨（最高法院89年度台上字第1749號判決參照），則原告
    請求被告乙○○給付看護費用，亦屬有據。茲查原告於上開
    住院期間，除自95年10月6日至95年10月16日係以每日（白
    天）1,000元之代價聘請專業看護人員照護外，其餘期間（
    含95年10月6日至95年10月16日夜晚）係由原告之親屬（母
    親）看護，原告主張此部分之看護費用以每日2,000元計算
    ，被告並不爭執（本院卷第19頁），並有診斷證明書、看護
    證明書、收據等影本足證（附民卷第4頁至第14頁）。依此
    計算結果，原告此部分請求33萬元（計算方法：2,000元×1
    65日＝330,000元），係有理由，應予准許。
  (三)喪失勞動能力損害部分：
  1.原告主張因本件車禍受傷，至少有2年時間無法從事工作，
    須長期復健治療，之後亦僅能從事輕便工作，致減少勞動能
    力及收入，為此以最低工資每月1萬7280元為標準，請求2年
    之完全不能工作損失。查原告因系爭車禍受有頭部外傷、第
    二頸椎骨折、骨盆骨骨折、左鎖骨骨折、臉部及肢體多處擦
    傷等傷害，目前無法從事粗重勞動工作，只能從事輕便工作
    ，仍須休養觀察2年各情，有長庚紀念醫院嘉義分院96年8月
    22日、96年11月28日診斷證明書2紙在卷足稽（附民卷第4頁
    、本院卷第22頁），原告主張2年期間完全喪失勞動能力，
    自屬有據。茲查原告主張伊原本從事殯葬業，1個月收入約1
    萬5000元至1萬8000元，原告請求按每月最低工資1萬7280元
    為計算標準，為被告乙○○所不爭（本院卷第20頁），累計
    原告此部分得請求41萬4720元（1萬7280元×12×2=41萬472
    0元）。
  2.原告另主張其因此次車禍受傷，日後僅能從事輕便工作，而
    減少勞動能力，應以最低工資每月1萬7280元之2分之1計算
    ，每年10萬元減少勞動能力之損失，共15年等情，為被告乙
    ○○所不爭（本院卷第20頁），並有上開診斷證明書在卷足
    按，依此標準並依霍夫曼法計算，扣除中間利息，此部分原
    告得請求之金額為114萬941元（計算方法：年別5%複式霍夫
    曼計算法（第一年不扣除中間利息），其計算式為：[100,0
    00×11.00000000（此為15年之霍夫曼係數）]=1,140,941）
    ，應予准許，逾此之請求，則無理由。
  (四)精神慰藉金部分：
    原告主張因本件車禍受傷，精神受有痛苦，請求被告給付精
    神慰藉金，於法有據。按非財產上損害之慰撫金數額，究竟
    若干為適當，應斟酌被害人與加害人身分、地位及經濟狀況
    決定之。茲查，原告甲○○係國中畢業，原本從事殯葬業，
    1個月收入約1萬5000元至1萬8000元，名下無財產；被告乙
    ○○係國中畢業，名下亦無財產，目前因剛出獄故無工作、
    收入；復參以長庚醫院上開診斷證明書載明上訴人所受傷害
    ，須休養觀察2年，本院審酌兩造之所受教育、經濟、身分
    等一切情狀暨原告所受傷害及痛苦程度，認原告請求精神慰
    撫金30萬元，尚無不合，應予准許。
  (五)依上，原告得請求被告乙○○給付醫藥費用（含後續醫療費
    用50萬元）63萬8526元、看護費用33萬元、不能工作之損失
    41萬4720元、減少勞動能力損失114萬941元，精神慰撫金30
    萬元，合計共282萬4187元。
六、末按強制汽車責任保險法第32條規定：「保險人依本法規定
    所為之保險給付，視為被保險人損害賠償金額之一部分；被
    保險人受賠償請求時，得扣除之。」，原告自承因本件車禍
    已受領強制保險金18萬元（本院卷第20頁），依法自應扣除
    ，扣除後原告得請求被告乙○○給付之金額為264萬4187元
    （計算方法：282萬4187元－18萬元＝264萬4187元）。
七、原告另請求被告丙○應與被告乙○○就本件侵權行為所生之
    損害負連帶損害賠償責任云云，惟被告丙○辯稱：該肇事車
    輛係其子媳做生意，需要車輛，僅以其名義購置，平常均為
    其子所使用，其亦不知當日何以肇事等語。茲查：被告乙○
    ○於肇事當時所駕駛之系爭自小客車，固係登記為被告丙○
    所有，此為被告丙○所不爭，並有車號查詢汽車車籍資料影
    本乙份附於警卷可稽。惟此僅表示被告丙○僅係單純之自小
    客車所有權人，於本件車禍發生之際並未在現場或參與系爭
    自小客車之駕駛，其非共同行為人至明。況肇事之被告乙○
    ○係領有駕駛執照之人（參閱刑事判決），非無駕駛自小客
    車之能力，被告丙○同意系爭自小客車由被告乙○○駕駛，
    難謂係共同不法之侵害行為，茲原告僅以被告丙○係車輛之
    所有人，即主張被告丙○應與被告乙○○負連帶賠償責任云
    云，核無理由，應予駁回。
八、綜上所述，原告係因被告乙○○之過失致發生車禍而受傷，
    原告依民法第184條第1項侵權行為之法律關係，訴請被告乙
    ○○應給付264萬4187元及自起訴狀繕本送達翌日即96年8月
    24日起至清償日止，按週年利率百分之5計算之利息，為有
    理由，應予准許；其餘逾此之請求，則無理由，應予駁回。
九、本件事證已臻明確，兩造其餘攻擊防禦方法及證據資料，核
    與本件判決結果不生影響，不予一一論述，併予敘明。
結論：本件原告之訴為一部有理由，一部無理由，依民事訴訟法
第七十九條判決如主文。
中    華    民    國    97    年    1     月    22    日
                  民事第三庭    審判長法  官  陳光秀
                                      法  官  莊俊華
                                      法  官  曾平杉
上為正本係照原本作成。
如對本判決上訴，須於判決送達後20日內向本院提出上訴狀，未
表明上訴理由者，應於上訴後20日內，向本院提出理由書（須附
繕本）。依法須繳納裁判費並應委任律師為訴訟代理人，始得上
訴。
中    華    民    國    97    年    1     月    22    日
                                       書記官  葉秀珍
【附記】
民事訴訟法第466條之1：
(1)對於第二審判決上訴，上訴人應委任律師為訴訟代理人。但上
  訴人或其法定代理人具有律師資格者，不在此限。
(2)上訴人之配偶、三親等內之血親、二親等內之姻親，或上訴人
  為法人、中央或地方機關時，其所屬專任人員具有律師資格並
  經法院認為適當者，亦得為第三審訴訟代理人。
民事訴訟法第466條之2：
  上訴人無資力委任訴訟代理人者，得依訴訟救助之規定，聲請
  第三審法院為之選任律師為其訴訟代理人。


司法院資訊處製作；財團法人民間司法改革基金會備份。
